臺灣臺中地方法院刑事判決
111年度易字第1542號
公  訴  人  臺灣臺中地方檢察署檢察官
被      告  黃一洲


上列被告因竊盜案件，經檢察官提起公訴（111 年度偵字第2458
8號），本院判決如下：
    主    文
黃一洲犯竊盜罪，處有期徒刑伍月，如易科罰金，以新臺幣壹仟
元折算壹日。未扣案之犯罪所得即蜂箱參拾伍個沒收，於全部或
一部不能沒收或不宜執行沒收時，追徵其價額。
    犯罪事實
一、黃一洲意圖為自己不法之所有，基於竊盜之犯意，於民國11
    1年2月4日下午4至5時許至同年月6日下午1時30分許間之某
    時，駕車前往地籍所在位於臺中市太平區及霧峰區轄內之「
    埔里事業區第9林班假地號90號土地」（該土地承租人為張
    天寶、出租人為行政院農委會林務局南投林區管理處），見
    呂玉山所有、放置該處之蜂箱無人看管，認有機可趁，竟徒
    手竊取蜂箱35個（價值新臺幣〈下同〉24萬5000元）。得手後
    ，逕行開車離去。嗣呂玉山於111年2月6日下午1時30分許，
    發現遭竊乃報警處理，始循線查悉上情。
二、案經呂玉山訴由臺中市政府警察局太平分局報告臺灣臺中地
    方檢察署檢察官偵查起訴。   
    理    由
一、證據能力
  ㈠刑事訴訟法第159條之5規定：「被告以外之人於審判外之陳
    述，雖不符前四條之規定，而經當事人於審判程序同意作為
    證據，法院審酌該言詞陳述或書面陳述作成時之情況，認為
    適當者，亦得為證據。」、「當事人、代理人或辯護人於法
    院調查證據時，知有第159條第1項不得為證據之情形，而未
    於言詞辯論終結前聲明異議者，視為有前項之同意。」其立
    法意旨在於傳聞證據未經當事人之反對詰問予以核實，原則
    上先予排除，惟若當事人已放棄詰問或未聲明異議，基於證
    據資料愈豐富，愈有助於真實發現之理念，且強化言詞辯論
    原則，法院自可承認該傳聞證據例外擁有證據能力。經查，
    以下本案所引用被告以外之人於審判外之言詞或書面陳述之
    證據能力，檢察官、被告黃一洲於本院審理時皆稱沒有意見
    ，復未於言詞辯論終結前爭執或聲明異議，本院審酌前開證
    據作成或取得狀況，均無非法或不當取證之情事，亦無顯不
    可信之情況，且與待證事實具有關連性，依刑事訴訟法第15
    9條之5第2項規定，自具有證據能力。
  ㈡刑事訴訟法第159條至第159條之5有關傳聞法則之規定，乃對
    於被告以外之人於審判外之言詞或書面陳述所為之規範；至
    非供述證據之書證及物證，其中書證部分若以該書面證據本
    身物體之存在或不存在作為證據者，係屬物證，性質上並非
    供述證據，應無傳聞法則規定之適用，如該非供述證據非出
    於違法取得，即不能謂其無證據能力。經查，本判決下列所
    引用之非供述證據，與本案待證事實具有關聯性，亦查無違
    法取得之情形，且檢察官、被告亦未爭執其證據能力，自得
    作為本案之證據。
二、得心證之理由：
  ㈠訊據被告固不否認曾至本案蜂箱遭竊之「埔里事業區第9林班
    假地號90號土地」現場，然矢口否認本案犯行，辯稱：我沒
    有拿蜂箱，我去「埔里事業區第9林班假地號90號土地」那
    個地方，是為了找藥草；我車上有膠帶、手套那些東西，因
    為看起來很髒，我就隨意亂丟云云。
  ㈡經查：
  ⒈告訴人呂玉山在「埔里事業區第9林班假地號90號土地」上放
    置蜂箱，「埔里事業區第9林班假地號90號土地」承租人為
    張天寶、出租人為行政院農委會林務局南投林區管理處，告
    訴人向張天寶借用該土地作為養蜂場。告訴人於111年2月6
    日13時30分許，發現該處蜂箱約35個遭人竊取，而報警處理
    ；警方經據報後至現場勘察，在現場發現行竊者使用藍色膠
    帶固定蜂箱，並使用泡棉雙面膠帶將蜂箱出口封住，現場另
    遺留手套、使用過之泡棉雙面膠帶等物品等節，業據告訴人
    於警詢時指述明確（見偵卷第51-57頁），並有臺中市政府
    警察局霧峰分局刑案現場勘察報告、案發現場照片、案發現
    場相關地圖、國有森林用地出租造林契約書及租借地位置圖
    等在卷可稽（見偵卷第61-62、67-77、81-93頁），上開部
    分事實首堪認定。
  ⒉被告雖以前詞置辯，然查：
  ⑴被告對於其是否曾於本件案發時間至案發地點，及為何原因
    前往該處乙節，於本院審理時係辯稱：「（你於111 年2 月
    4 日下午4 時至同年月6 號下午1 時30分許有無到本案遭竊
    土地現場？）有，我有走進去（改稱）忘記了。我有去過那
    個地方，但時間點忘記了。」、「（你去本案的臺中市太平
    區轄內之埔里事業區第9 林班假地號90號土地做何事？）我
    是去找藥草。」云云（見本院卷第81頁），然被告於偵查中
    則係辯稱：現場我有去過，是去那裡運動云云（見偵卷第15
    6頁），可見被告對於其是否曾於本件案發時間至案發地點
    ，及其係為何原因前往該處等問題，辯解前後不一。又被告
    於偵查中先辯稱：我當時是開車去的，我只有下車看風景，
    我沒有帶什麼東西下去，我是空手下車，空手回來云云，後
    改稱：當天好像有帶棉手套，我想放在車上沒有用，看起來
    還很髒所以往外丟云云（見偵卷第156頁），其所辯顯然前
    後矛盾，被告所辯情節，無論係在偵訊時或審理時之辯詞，
    均有辯解反覆不一、相互矛盾之瑕疵存在，是其所言已難盡
    信。再觀之現場照片（見偵卷第69、81-83頁），可以看出
    案發現場有山路，雖可供車輛通行，然雜草叢生，人煙罕至
    ，並無設置供人運動或休憩之設備，遭竊之土地處亦設有簡
    易鐵門，有刻意隔絕外人進入之意，顯非一般供人運動或採
    集藥草之處所，是被告辯稱前往該地是為了運動或採藥草云
    云，均有違常情，不足採信。
  ⑵再者，被告於偵查中後陳稱：「（〈提示膠帶照片〉這些膠帶
    是你的嗎？）是。是從我車上掉下去的。」、「（你當天有
    無帶棉手套？）好像是有。」等語（見偵卷第156頁），而
    坦認所提示照片中的膠帶為其所有。被告於本院準備程序時
    陳稱：現場的膠帶是我的等語（見本院卷第57頁）；被告於
    本院審理時則陳稱：「（你有無帶膠帶還是手套？）我車上
    有那些東西，我就隨手亂丟。」、「（〈提示偵卷第86頁〉為
    何蜂箱的出入口被用雙面膠封住？）我不曉得。照片上的膠
    帶好像是我的。」等語（見本院卷第81頁），亦坦認或不否
    認黏貼住蜂箱出口的泡棉雙面膠帶為其所有。又案發現場所
    遺留之手套，經在手套內側採樣微物，檢出一男性之DNA-ST
    R型別，鑑定結果檢出與被告DNA-STR型別相符乙情，有臺中
    市政府警察鑑定書可參（見偵卷第63-65頁），是本案在案
    發現場遺留之手套及膠帶等物品，均為被告所有乙節，應堪
    認定。
  ⑶被告雖又辯稱：因為膠帶、手套看起來很髒，就隨手亂丟云
    云，然觀之現場照片（見偵卷第86-91頁），可以看出現場
    未遭竊走之蜂箱上，有以藍色膠帶固定，或以泡棉雙面膠帶
    封住蜂箱出口，而現場亦遺留撕除包材後遭人丟棄在地上之
    泡棉雙面膠帶，另手套及使用過之泡棉雙面膠帶，則係遺留
    在蜂箱放置處旁邊之地上，是無論係現場遺留之膠帶或手套
    ，依該等物品在現場棄置之位置，及所使用之狀態，均顯然
    可看出係行竊之人使用過後遺棄在現場，非遭人隨意丟棄，
    是被告此部分所辯亦無可採。
  ㈢綜上所述，被告上開所辯顯係臨訟卸責之詞，不足採信，其
    犯行事證明確，應予依法論科。
三、論罪科刑：
  ㈠核被告所為，係犯刑法第320條第1項之竊盜罪。
  ㈡被告於犯罪事實欄所載時、地，先後竊取蜂箱35個，係於密
    切接近之時間及同一地點實行，侵害同一之法益，各行為之
    獨立性極為薄弱，顯係出於同一意圖為自己不法所有之目的
    ，依一般社會健全觀念，尚難以強行分開，應視為數個舉動
    之接續實行，合為包括之一行為予以評價，屬接續犯而應論
    以一罪。
  ㈢按法院於審酌被告是否適用累犯規定而加重其刑時，訴訟程
    序上應先由檢察官就前階段被告構成累犯之事實，以及後階
    段應加重其刑之事項，主張並具體指出證明方法後，法院才
    需進行調查與辯論程序，而作為是否加重其刑之裁判基礎。
    前階段構成累犯事實為檢察官之實質舉證責任，後階段加重
    量刑事項為檢察官之說明責任，均應由檢察官分別負主張及
    具體指出證明方法之責。且檢察官就被告構成累犯之事實及
    應加重其刑之事項，有所主張並指出證明方法後，基於精簡
    裁判之要求，即使法院論以累犯，無論有無加重其刑，判決
    主文均無庸為累犯之諭知（最高法院110年度台上字第5660
    號判決意旨參照）。經查，被告前因竊盜、施用毒品等案件
    ，經臺灣南投地方法院（下稱南投地院）以103年度聲字第8
    52號裁定定應執行有期徒刑3年8月確定，於107年1月27日執
    行完畢乙節，有臺灣高等法院被告前案紀錄表可參，亦據檢
    察官提出南投地院103年度聲字第852號裁定、執行案件資料
    表為證（見本院卷第85-97頁），檢察官並主張略以：本件
    被告為累犯等語（見本院卷第83頁）。被告於本院審理時對
    於上開檢察官所提出之資料則表示沒有意見等語（見本院卷
    第83頁），是被告受上開前案徒刑之執行完畢後，5年以內
    故意再犯本案有期徒刑以上之罪，為累犯。檢察官另說明略
    以：被告犯了許多竊盜及毒品，總共判了3 年8 月，於107
    年1 月27日執行完畢，距離本案之間未超過五年，被告確實
    為累犯，被告反覆犯了許多竊盜，為了施用毒品而竊盜，都
    是故意犯，且與本案竊盜侵害類型為財產法益，足以顯現被
    告先前對他的處罰無法達到良好的效果，被告對刑罰反應力
    薄弱，法敵對意識強烈，因此認為需加重刑度等語（見本院
    卷第83頁）。本院審酌：被告所犯前案中多次為竊盜案件，
    與本案罪質相同，且其前案係入監執行完畢，可見被告未能
    記取前案執行之教化，其就此等犯罪有特別惡性，對於刑罰
    之反應力顯然薄弱，綜核全案情節，縱依刑法第47條第1項
    規定加重法定最低本刑，亦無罪刑不相當之情形，除法定刑
    為無期徒刑部分不得加重外，爰依刑法第47條第1項之規定
    ，加重其刑（依刑事裁判書類簡化原則，判決主文不記載累
    犯）。
  ㈣爰以行為人之責任為基礎，審酌被告貪圖利益，率爾竊取他
    人之財物，所為實不足取。被告所竊取之蜂箱多達35個，價
    值非低，其犯罪情節不輕。被告犯罪後仍矢口否認犯行，飾
    詞卸責，亦未與告訴人和解或賠償損失，犯後態度顯然不佳
    。兼衡被告自陳高中肄業，前從事開堆高機工作，月薪約4
    萬元至5萬元，未婚，無須扶養小孩之智識程度、經濟及家
    庭生活狀況（見本院卷第84頁），及檢察官請求依法從重量
    處（見本院卷第84頁）等一切情狀，量處如主文所示之刑，
    並諭知易科罰金之折算標準。
四、按犯罪所得，屬於犯罪行為人者，沒收之，於全部或一部不
    能沒收或不宜執行沒收時，追徵其價額，刑法第38條之1第1
    項、第3項分別定有明文。查未扣案之蜂箱35個（價值24萬5
    000元），係被告本案之犯罪所得，均未返還告訴人，爰依
    刑法第38條之1第1項前段、第3項規定，宣告沒收及追徵。
    又被告為上開犯行時，固有使用藍色膠帶、泡棉雙面膠帶、
    手套等物品，然上開物品均未扣案，且為日常生活中所常見
    ，倘予沒收或追徵，對沒收制度欲達成或附隨之社會防衛並
    無何助益，欠缺刑法上重要性，爰依刑法第38條之2第2項規
    定，均不予宣告沒收或追徵，一併指明。
據上論斷，應依刑事訴訟法第299 條第1 項前段，判決如主文。
本案經檢察官李毓珮提起公訴，檢察官林忠義到庭執行職務。
中　　華　　民　　國　　111 　年　　11　　月　　30　　日
                  刑事第十二庭  法  官  陳怡君
以上正本證明與原本無異。
如不服本判決應於收受送達後20日內向本院提出上訴書狀，並應
敘述具體理由；其未敘述上訴之理由者，應於上訴期間屆滿後20
日內向本院補提理由書（均須按他造當事人之人數附繕本）「切
勿逕送上級法院」。
告訴人或被害人如不服判決，應備理由具狀向檢察官請求上訴，
上訴期間之計算，以檢察官收受判決正本之日起算。
                                書記官  蔡明純
中　　華　　民　　國　　111 　年　　11　　月　　30　　日
◎附錄本案論罪科刑法條
中華民國刑法第320條
意圖為自己或第三人不法之所有，而竊取他人之動產者，為竊盜
罪，處5年以下有期徒刑、拘役或50萬元以下罰金。
意圖為自己或第三人不法之利益，而竊佔他人之不動產者，依前
項之規定處斷。
前二項之未遂犯罰之。